臺灣臺北地方法院民事判決　　　　　　 94年度重訴字第274號
原　　　告　龍星昇第六資產管理股份有限公司
法定代理人　乙○○
訴訟代理人　甲○○
被　　　告　搜主義數位科技股份有限公司
法定代理人　丙○○
訴訟代理人　丁○○
上列當事人間遷讓房屋等事件，本院於中華民國94年3月30日言
詞辯論終結，判決如下：
    主  文
被告應自台北市○○○路○段四七六號二樓之房屋遷出，並將房
屋回復原狀後返還原告。
被告應自民國九十四年三月二十四日起至返還上開房屋之日止，
按月給付原告新台幣壹拾貳萬元，及自民國九十四年三月二十四
日起至清償日止，按年息百分之五計算之利息。
訴訟費用由被告負擔。
    事實及理由
一、查，原告原起訴時第2項聲明為「被告應自民國93年12月24
    日起至返還上開房屋之日止，按月給付原告新台幣（下同）
    120,000元，及自民國93年12月24日起至清償日止，按年息
    百分之5計算之利息」（見起訴狀第1頁），但因本院勸諭兩
    造試行和解期間，命被告就前已積欠相當租金之不當得利部
    分，先行返還原告，並經被告於94年3月30日之言詞辯論期
    日當庭給付原告360,000元，故原告就該項減縮聲明為如主
    文第2項所示，係屬減縮應受判決事項之聲明，核予民事訴
    訟法第255條第1項第3款規定相符，自應准許。
二、原告起訴主張：緣門牌號碼為台北市○○○路476號2樓之房
    屋（下稱系爭房屋）為訴外人新學友書局股份有限公司（下
    稱新學友公司）所有，並由新學友公司出租予被告，每月租
    金為新台幣（下同）120,000元，租期至93年10月31日屆期
    。因新學友公司積欠原告債務未還，原告於新學友公司之破
    產之變價程序中聲請承受系爭房屋，而為系爭房屋之所有權
    人。原告在承受後即請求被告於租約屆期後依約搬遷，惟租
    約到期，被告仍占用系爭房屋，原告陸續於93年11月24 日
    及94年1月13日發函催告履行搬遷義務，但未獲置理。原告
    爰依據民法第767條、第184條、第179條規定，請求被告遷
    讓房屋及賠償原告之損失。又被告依據原租約每月租金為
    120,000元，原告自得依上開租金數額計算標準，請求被告
    按月給付相當租金之不當得利。並聲明：如主文所示。
三、被告則以：對於現今仍占用系爭房屋一事不爭執，但希望能
    繼續使用到今年6月等語，資為抗辯。並聲明：原告之訴駁
    回。
四、查，系爭房屋原為新學友公司所有，並由新學友公司出租予
    被告，每月租金為120,000元，租期至93年10月31日屆期。
    因新學友公司積欠原告債務未還，原告於新學友公司之破產
    之變價程序中聲請承受系爭房屋，而為系爭房屋之所有權人
    。原告在承受後即請求被告於租約屆期後依約搬遷，惟租約
    到期，被告仍占用系爭房屋，原告陸續於93年11月24日及94
    年1月13日發函催告履行搬遷義務，但未獲置理等情，業據
    原告提出房屋租賃契約書、存證信函、不動產權利移轉證書
    等件為證，且為被告所不爭執，堪信此部分事實為真。
五、按占有人如無正當權源而占有所有物，所有人依民法第767
    條前段規定，自得對於無權占有或侵奪其所有物者，請求返
    還之。查，原告現為系爭房屋之所有人，已如前述，而被告
    於租賃期間屆滿後，未得原告之同意而占有系爭房屋等情，
    復為被告所是認，被告雖辯稱其希望繼續使用系爭房屋至今
    年6月底云云。然查，倘被告於向新學友公司承租系爭房屋
    時，本有長期使用系爭房屋之準備時，自應與出租人方面訂
    立租賃期間較長之租賃契約，而非如本件僅訂立一年期之租
    約，故被告於租賃期間屆滿時自應依法返還系爭房屋，原告
    既不同意被告繼續使用系爭房屋，被告自不得再繼續使用系
    爭房屋。至原告雖於準備(一)狀表示，願配合通融被告使用系
    爭房屋至94年4月30日止，並須於同年5月1日將系爭房屋交
    付原告等語，然此為於訴訟中本院勸諭兩造和解時，原告所
    同意之和解方案，然被告既不同意原告之和解方案，原告自
    不受該和解方案之拘束，而得請求被告立即自系爭房屋遷出
    並將回復原狀後，返還原告。
六、復按，無法律上之原因而受利益，致他人受損害者，應返還
    其利益，民法第179條定有明文。無權占有他人房地，可能
    獲得相當於租金之利益，亦有最高法院61年台上字第1695號
    判例參照。本件被告無權占有系爭房屋已如前述，則其獲有
    相當於租金之不當得利，並致原告受有損害，堪可認定，原
    告自得請求被告給付相當於租金之不當得利。查，依據被告
    與新學友公司所簽訂之房屋租賃契約書上所載，系爭房屋每
    月租金為120,000元，本院自得依此作為判斷本件原告所受
    損害及被告所得利益之標準。故原告請求被告自94年3月24
    日起至返還系爭房屋之日止，按月給付原告120,000元及法
    定遲延利息，應屬有據。
七、綜上，原告依據所有物返還請求權及不當得利之法律關係，
    訴請被告遷讓房屋及給付相當租金之不當得利，為有理由，
    自應准許。
八、因本案事證已臻明確，兩造其餘主張陳述及所提之證據，經
    本院斟酌後，認與判決結果不生影響，均毋庸再予論述，附
    此敘明。
九、訴訟費用負擔之依據：民事訴訟法第78條。
中　　華　　民　　國　　94　　年　　3 　　月　　31　　日
                  民事第四庭    法　官　黃柄縉
以上正本係照原本作成
如對本判決上訴，須於判決送達後20日內向本院提出上訴狀
中　　華　　民　　國　　94　　年　　4 　　月　　1 　　日
                    　　　　　　書記官　楊湘雯
